【裁判字號】    98,審簡上,191
【裁判日期】    980812
【裁判案由】    侵占遺失物
【裁判全文】
臺灣士林地方法院刑事判決           98年度審簡上字第191號
上  訴  人
即  被  告  甲○○
上列上訴人即被告因侵占遺失物案件，不服本院內湖簡易庭於中
華民國98年4 月30日所為98年度湖簡字第291 號第一審刑事簡易
判決（聲請簡易判決處刑案號：臺灣士林地方法院檢察署98年度
偵字第2330號），提起上訴，本院管轄第二審之合議庭判決如下
：
    主  文
上訴駁回。
    事實及理由
一、本案經本院審理結果，認第一審判決被告係犯刑法第337 條
    之侵占離本人持有物罪，處罰金新臺幣（下同）10,000 元
    ，並諭知如易服勞役以1,000 元折算1 日。其認事、用法及
    量刑均無不當，應予維持，並引用第一審判決書記載之犯罪
    事實、證據及理由（如附件判決書）。
二、被告上訴意旨略以：本件被告拾獲之富士牌FINEPIX S9500
    型數位單眼相機1 臺，目前市價僅約8,000 元，而折舊變賣
    後之價格更低，惟原審卻從重判處罰金10,000元，其量刑顯
    然有違比例原則，實有微罪重判之虞；又被告於拾獲上開單
    眼數位相機前，因車禍受有左小腿骨折之傷害而行動不便，
    以致無法將相機送交警方為失物招領，被告本身並無侵占遺
    失物之故意，請求撤銷原審判決等語。
三、經查：
  (一)按量刑的輕重，屬事實審法院得依職權自由裁量之事項，苟
    已斟酌刑法第57條各款所列情狀而未逾越法定刑度，不得遽
    指為違法，且在同一犯罪事實與情節，如別無其他加重或減
    輕之原因，下級審量定之刑，亦無過重或失輕之不當情形，
    則上級審法院對下級審法院之職權行使，原則上應予尊重。
  (二)被告甲○○雖於本院審理中辯稱：伊並無犯侵占遺失物之故
    意，伊當時是因為腳受傷，無法將拾獲之數位相機拿去交給
    警方云云，惟按拾得遺失物者，應通知其所有人，不知所有
    人或所有人所在不明者，應為招領之揭示，或報告警署或自
    治機關，報告時應將遺失物一併交付；又明知為離本人持有
    之物，意圖為自己或第三人不法之所有而侵占者，犯刑法上
    之侵占離本人持有物罪，此觀民法第803 條、刑法第337 條
    規定自明。本件被告於檢察官偵查中供稱：系爭數位相機確
    係伊於民國98年1 月25日晚上9 時至10時之間，在臺北縣板
    橋市○○路○ 段26、28號前之行人坐椅上所拾獲，伊於拾獲
    該數位相機後，曾經拿給友人詢問對方是否會使用等語（參
    見偵查卷第40頁、第48至49頁），又本件係被告自稱於98年
    1 月25日拾獲後迄同年2 月3 日為警查獲，其間已經過8 日
    ，被告均繼續持有，足見被告確有於上開時、地拾獲離本人
    持有物，且主觀上有將該遺失物易持有為所有之侵占犯意，
    雖被告於檢察官偵查中辯稱：伊將數位相機拿給友人時，並
    未表明欲出售該相機予對方云云（參見偵查卷第40頁），惟
    觀上開被告所拾獲之單眼數位相機，於被告拾獲時配備齊全
    、外觀良好無毀損，有上開數位相機實物照片2 紙附卷可佐
    （參見偵查卷第29頁），衡諸一般社會常情判斷，應非遭人
    刻意遺棄之物品，一經拾獲，自應物歸原主或繳交予警察機
    關為遺失物之招領，已如前述，本件被告拾得上開單眼數位
    相機後，非但未繳送警察機關作遺失物之招領，反而持以詢
    問友人是否會操作使用，其有將自己持有離本人持有物易為
    自己所有之主觀侵占犯意自明，復有原審判決所引用之證據
    可資佐證，足認被告確有侵占離本人持有物之犯行，原審法
    院認被告所為，係犯刑法第337 條之侵占離本人持有物罪，
    援引刑事訴訟法第449 條第1 項前段、第3 項、第454 條第
    2 項，刑法第33 7條、第42條第3 項，刑法施行法第1 條之
    1 之規定，並審酌被告犯罪之動機、目的、手段，所侵占離
    本人持有物之價值，及被告之智識程度等一切情狀，量處罰
    金10,000元，並諭知易服勞役之折算標準，其認事用法並無
    違誤，量刑亦屬妥適。是被告以其並無侵占離本人持有物之
    故意及原審量刑過重，請求撤銷原審判決等情，尚屬無據，
    而其提起之上訴應予駁回。
據上論斷，應依刑事訴訟法第455 條之1 第1 項、第3 項、第36
8 條、第373 條，判決如主文。
本案經檢察官鄭堤升到庭執行職務。
中    華    民    國    98    年    8     月    12    日
                  刑事第一庭審判長法  官  雷雯華
                                  法  官  周明鴻
                                  法  官  王沛雷
以上正本證明與原本無異。
本件不得上訴。
                                  書記官  陳麗津
中    華    民    國    98    年    8     月    12    日
附錄本案論罪科刑法條
刑法第337條
意圖為自己或第三人不法之所有，而侵占遺失物、漂流物或其他
離本人所持有之物者，處5 百元以下罰金。


司法院資訊處製作；財團法人民間司法改革基金會備份。
